【裁判字號】    97,抗,176
【裁判日期】    970704
【裁判案由】    返還擔保金　　　(聲明異議)
【裁判全文】
臺灣高等法院高雄分院民事裁定           97年度抗字第176號
抗  告  人  甲○○○
上列抗告人因與紀子禎間聲請發還擔保金事件，對於中華民國97
年5 月19日臺灣高雄地方法院97年度審聲字第262 號所為裁定提
起抗告，本院裁定如下：
    主  文
抗告駁回。
抗告訴訟費用由抗告人負擔。
    理  由
一、按民事訴訟法第104 條第1 項第3 款規定，受擔保利益人經
    催告後，逾期不行使權利時，法院應依供擔保人之聲請，以
    裁定命返還擔保物。是而在供擔保人向法院聲請返還擔保物
    時，如受擔保利益人有逾期不行使權利之情形，即生受擔保
    利益人喪失擔保利益之效果，法院不得以受擔保利益人嗣後
    已行使權利為由，裁定駁回供擔保人返還擔保物之聲請。
二、相對人主張：抗告人與相對人間前因請求清償借款事件，相
    對人前依高雄地方法院96年度裁全字第1446號裁定，為擔保
    假扣押之實施，而提供110 萬元為擔保，以該院96年度存字
    第1102號提存在案。因相對人主張上開假扣押裁定之本案訴
    訟經最高法院96年度台上字第830 號裁判確定，假扣押裁定
    及假扣押執行程序並經撤銷而告終結，相對人於96年11月6
    日寄發存證信函催告抗告人於21日內行使權利，該存證信函
    已於同年11月6 日送達抗告人，惟抗告人迄至96年12月5
    日始起訴請求相對人賠償50萬元暨自起訴狀繕本送達翌日起
    至清償日止，按年息5 ％計算之利息，已逾上開定期催告行
    使權利期間，相對人因而聲請裁定返還本件擔保金等語。查
    相對人為上開主張業據提出高雄地院96年度裁全字第1446號
    民事裁定、96年度存字第1102號提存書、96年度裁全聲字第
    202 號民事裁定、96年度執全字第981 號撤銷執行命令通知
    、96年11月6 日郵局第3421號存證信函暨回執、96年度執全
    字第981 號證明書、民事起訴狀及最高法院96年度台上字第
    830 號民事裁定為證，並經原審法院依職權調閱該院96年度
    審訴字第2626號民事損害賠償事件卷宗查明無訛。依上開說
    明，甲○○○嗣雖於96年12月5 日起訴請求乙○○賠償50萬
    元及自該起訴狀繕本送達翌日起加計法定遲延利息。惟抗告
    人係於96年11月6 日收受催告，自翌日起算加計21日，至遲
    應於96年11月27日以前行使權利，惟抗告人迨至96年12月5
    日始對相對人提起損害賠償訴訟，顯已逾相對人寄發存證信
    函催告其應於收受後21日行使權利之期間，是而抗告人既未
    在前開期間內起訴，自難謂已合法行使權利，該院自應依相
    對人聲請准予裁定發還全部擔保金。原審法院據此裁准返還
    系爭新台幣110 萬元之擔保金，經核並無違誤。抗告意旨徒
    以其已在相對人聲請本件返還擔保金事件前之96年12月5 日
    對相對人提起損害賠償訴訟，且請求金額亦可在訴訟繫屬中
    為擴張請求等語為由，指摘原裁判不當，求予廢棄改判，揆
    諸上揭規定及說明，抗告為無理由，應予駁回其抗告。
三、至相對人以抗告人抗告已逾期，抗告為不合法云云。查，抗
    告人係於97年5 月23日收受原審法院裁定，其抗告期間之末
    日為同年6 月2 日，抗告人之抗告狀具狀日期雖記載為97年
    6 月3 日，但實際上於97年6 月2 日即已將抗告書狀送高雄
    地方法院，由值班室收受（見抗告狀首頁右下角之收件章）
    ，是其抗告並未逾期，無不合法可言，併此明。
四、依民事訴訟法第495 條之1 第1 項、第449 條第1 項、第95
    條、第78條，裁定如主文。
中    華    民    國    97    年    7     月    4     日
                              民事第六庭
                                  審判長法官  許明進
                                  法      官  張明振
                                  法      官  徐文祥
以上正本證明與原本無異。
本件裁定不得再抗告。
中    華    民    國    97    年    7     月    7     日
                                  書  記  官  陳曼智
                                                      Q


司法院資訊處製作；財團法人民間司法改革基金會備份。
